【裁判字號】    92,上更(一),169
【裁判日期】    920918
【裁判案由】    違反毒品危害防制條例
【裁判全文】
臺灣高等法院高雄分院刑事判決                九十二年度上更(一)字第一六九號
    上  訴  人
    即  被  告  甲○○
    選任辯護人  施吉安律師
右上訴人因違反毒品危害防制條例案件，不服臺灣高雄地方法院九十一年度訴緝字第
一五○號中華民國九十一年十一月二十一日第一審判決（起訴案號：臺灣高雄地方法
院檢察署九十一年度偵字第一八六七號），提起上訴，判決後，經最高法院發回更審
，本院判決如左：
      主  文
原判決撤銷。
甲○○連續販賣第二級毒品，處有期徒刑玖年陸月，褫奪公權伍年，扣案如附表所示
之物沒收銷燬之。販賣毒品所得財物新臺幣陸仟元沒收之，如全部或一部不能沒收時
，以其財產抵償之。販賣毒品所用之0000000000行動電話壹具沒收之，如
全部或一部分不能沒收時，追徵其價額或以其財產抵償之。
      事  實
一、甲○○有煙毒、違反麻醉藥品管理條例等前科（不構成累犯）。竟不知悔改，意
    圖營利，基於販賣第二級毒品安非他命之概括犯意，先後於民國八十九年十一月
    至九十年一月十二日前，在高雄市○○路好樂迪、澄清路與中正路對面之公共車
    船管理處、王生明路之加油站前，共三次，每次以新臺幣（下同）二千元之價格
    ，非法販賣第二級毒品安非他命予蔡朝全各一包，每次重量約三點七五公克。販
    賣安非他命所得財物共六千元。嗣蔡朝全於民國（下同）九十年一月十二日晚上
    十一時許，因毒品案件，在高雄縣鳳山市○○路三六號新鎔旅社為憲兵隊查獲，
    於訊問過程中供出毒品係向綽號「姊仔」甲○○所購買，並表示願意配合追查，
    遂於同年月十三日以行動電話撥打甲○○所有之0000000000號行動電
    話與甲○○聯絡，向甲○○佯稱欲購買安非他命六兩，且約定於該日下午二時許
    ，在高雄市○○區○○路上之「好樂迪ＫＴＶ」交易，每兩之交易價格一萬三千
    元。同年月十三日下午一點多，蔡朝全由憲兵隊帶至高雄市○○區○○路上之「
    好樂迪ＫＴＶ」等候甲○○，未久，甲○○基於販賣第二級毒品安非他命之犯意
    ，駕車抵達現場，並朝「好樂迪ＫＴＶ」旁之巷子駛去，蔡朝全遂走至巷內坐上
    甲○○所駕駛之車輛，甲○○於蔡朝全坐上車後立即將車駛離現場，在場埋伏之
    憲兵隊人員乃馬上上前追捕，嗣於當日十四時許，在宏平路附近之永順街、金府
    路口之大發計程車行前為憲兵隊人員攔下，將蔡朝全帶走，而在車內扣得牛皮袋
    一個內有附表所示甲○○欲販賣予蔡朝全而未及交付之安非他命六大包（另在甲
    ○○身上褲袋查扣安非他命一小包，該一小包安非他命與販賣毒品無關連，不予
    沒收銷毀）。
二、案經高雄市憲兵隊報告台灣高雄地方法院檢察署檢察官偵查起訴。
      理  由
一、訊據上訴人即被告甲○○（下稱被告）矢口否認有販賣第二級毒品安非他命之犯
    行，辯稱：本案被查獲前，伊在雲林麥寮上班，因有施用安非他命，且經雲林客
    人介紹，遂於當天凌晨在鳳山火車站向一名「吳興」之入購買扣案之安非他命（
    二二三點三公克），因為要上班多買一點比較便宜；伊與蔡朝全不熟，當天被查
    獲地點，係小路，伊車門未上鎖，蔡朝全就開車門坐上伊所開的車子，因係小路
    ，所以伊所開的車子要繼續行駛云云；辯護意旨略以被告並非現場買賣毒品被查
    獲之現行犯，憲兵黃文祥、黃文鐃未持有逮捕或搜索令狀，復於無可疑情形下，
    逕行拘提、搜索是否合法顯有疑義云云。
二、惟查：
（一）右揭被告販賣三次安非他命予蔡朝全既遂之事實，業據證人蔡朝全於原審供稱
      「經朋友介紹的，八十九年年底十一、十二月開始跟他（即甲○○）搭上線」
      、「（你跟甲○○買過幾次毒品？）三、四次，認識他二個月期間購買的」、
      「（交易地點為何？）一次在宏平路的好樂迪、澄清路興中正路對面的公共車
      船管理處、一次在王生明路的加油站，購買次數一共三次，每次三點七五公克
      ，二千元一小包」等語明確；又蔡朝全為憲兵隊查獲後，願意配合追查，遂以
      行動電話與被告聯絡，表示欲購買安非他命，嗣憲兵隊依循蔡朝全與被告聯絡
      交易之過程而查獲被告等情，亦據蔡朝全於檢察官聲請羈押蔡朝全，原審法官
      訊問時證稱：「認識甲○○。是我報案查獲他，在小港區好樂迪ＫＴＶ交易的
      」、「我後來配合憲兵以行動電話0000000000打給0000000
      000（應係0000000000之誤），約在小港好樂迪ＫＴＶ，說要跟
      他買六兩毒品（安非他命）」（原審九十年聲羈字第二六號卷第七頁），於原
      審證稱：「（問：一月十三日有無跟他（即被告）約定在宏平路與金府路口附
      近的好樂迪ＫＴＶ前？）有，要跟他拿六兩安非他命，每兩是一萬三千元」、
      「（問：如何跟他聯絡買安非他命？）用我的行動電話打他的行動電話（０九
      一六開頭）」、「（問：在好樂迪ＫＴＶ是否當日約的？如何跟他講？）是當
      日約的，我打電話給他問有無安非他命，他說他手上剛好有一批大量的安非他
      命不知如何脫手，請我幫他脫手」、等語（見原審九十年度訴字第二三九五號
      卷第四六、四七頁），核與證人黃文祥、黃文鐃於原審調查、審理中證稱：於
      九十年一月十二日晚上十一時許在鳳山市之小旅社查獲蔡朝全後，蔡朝全表示
      毒品來源為綽號「姊仔」者，乃由蔡朝全與「姊仔」者聯絡，約好在小港區○
      ○路上之好樂迪ＫＴＶ交易，其等乃帶同蔡朝全前往該好樂迪ＫＴＶ等候，並
      在旁埋伏，不久，蔡朝全往好樂迪ＫＴＶ旁之巷子走去坐上一輛TOYOTA廠牌綠
      色車子離去，其等遂上前追捕，在好樂迪ＫＴＶ旁巷子內之計程車行攔下該車
      ，在駕駛座旁手煞車下面發現裝有白色粉末之牛皮紙袋一個等語相符（見原審
      九十年度訴字第二三九五號卷第四六至四八頁及九十一年十月七日筆錄）。
（二）被告雖辯稱伊非蔡朝全所稱「姊仔」，另蔡朝全事後亦翻異改稱伊向「姊仔」
      購買安非他命係不同人，伊當天看見被告正常行駛，攔下才知上錯車，被告並
      非販賣給伊安非他命之「姊仔」云云；惟查被告於偵訊時供稱：：：前一天晚
      上綽號「阿興」者打電話來，約定在金府路與宏平路之好樂迪ＫＴＶ見面，其
      抵達後，綽號「阿興」者上車，不到一分鐘，警察就來了，「阿興」便趁隙逃
      跑，0000000000號行動電話為綽號「阿興」者所有等語（見一八六
      七號偵卷第十九頁）；於原審亦稱「查獲當日坐上其所駕駛車輛之人綽號『阿
      興』，其與『阿興』為朋友關係，原不知『阿興』之本名，在憲兵隊製作筆錄
      時才知『阿興』之本名為蔡朝全等語（聲羈卷九十一年九月二日筆錄），已供
      承蔡朝全即係坐上伊車之「阿興」；核與蔡朝全於原審證稱「（他的綽號叫什
      麼？）大姊，大家都叫他姊仔（台語）」、「（憑什麼指認他的？）他打電話
      告訴我他已經到達現場，開墨綠色的車子」、「（除了甲○○尚有何人在車上
      ？）沒有了」等語（原審九十年訴字第二三九五號卷第四十七頁）相符；又0
      000000000號行動電話係郭廣宏受綽號「興仔」者之要求，申請供綽
      號「興仔」之人使用，0000000000號行動電話則係被告以原名陳梅
      蘭所申請使用等節，業據證人郭廣宏證述明確，並有遠傳電信股份有限公司提
      供之行動電話基本資料二份附卷為憑；由上情綜互以觀，被告即係蔡朝全所稱
      販賣安非他命給伊之「姊仔」之人，已至為明確，被告所辯及蔡朝全翻異之詞
      ，洵不足採信。
（三）被告與蔡朝全均稱二人係朋友關係，二人間並無仇怨，蔡朝全當無設詞誣陷被
      告之理，又自被告所駕駛之前開車輛上所扣得之白色晶體六包及自被告褲袋查
      獲之一小包晶體經送鑑定結果，確為安非他命無訛，有高雄醫學大學附設中和
      紀念醫院檢驗報告單附卷可稽，而該七包經送鑑定結果，驗後淨重為二二三點
      三公克，則由被告駕駛車輛內所扣得之安非他命數量與證人蔡朝全所稱欲購買
      數量間只有微量差距之情（該七包安非他命驗前毛重二二三點四八公克，該六
      包欲販賣給蔡朝全之安非他命應扣除一小包安非他命之重量），益足佐證蔡朝
      全供述配合憲兵隊電話聯絡向被告購買六兩安非他命之情非虛，又被告若非先
      前即有販賣安非他命，衡情應無第一次即拿六兩之多之安非他命欲行賣給被告
      ，是蔡朝全前述其向被告購買三次安非他命，每次各二千元等情，亦堪採信。
（四）另黃文祥、黃文鐃係因蔡朝全走入好樂迪ＫＴＶ旁之巷子內，經通報得知蔡朝
      全坐上一輛TOYOYA廠牌綠色車子，且該車於蔡朝全上車後立即開走，乃上前追
      捕等情，分據證人黃文祥、黃文鐃證述明確，而蔡朝全當時係為配合憲兵隊追
      查販賣毒品之綽號「姊仔」者，乃與「姊仔」約好在上開好樂迪ＫＴＶ等候「
      姊仔」前來交易之情，已如前述，則在場埋伏之黃文祥、黃文鐃等憲兵隊人員
      於發現蔡朝全有所行動且坐上被告所駕駛之車輛離去時，依常情言，顯已有充
      分之事證足以懷疑該車即為綽號「姊仔」者所駕駛前來與蔡朝全買賣安非他命
      ，黃文祥、黃文鐃等憲兵隊人員依據當時情形，而以現行犯依刑事訴訟法第八
      十八條、第一百三十條之規定，將被告逮捕並在車內搜索查扣六包安非他命，
      於法並無不合，是被告辯稱：黃文祥、黃文鐃等人於無逮捕或搜索等令狀之情
      形下將其攔下逮捕，且不能證明係在急迫情形下逮捕被告並搜索被告之身體，
      實屬違法，無證據能力云云，不足採取。
（五）又本院前審依被告之聲請，函調0000000000號、00000000
      00號行動電話於九十一年一月間之通聯紀錄，惟據遠傳電信股份有限公司復
      稱略以，已逾保留期限等情，有該公司傳真資料一份附於本院卷可查，固無法
      由電話通聯紀錄查知被告與蔡朝全間前開通話及其內容，但由上開事證已足證
      被告確有販賣安非他命未遂之行為，被告自不能執此而為有利之辯解。
（六）政府為維護人民健康及社會秩序，對於非法販賣安非他命之取締甚為嚴厲，並
      對販賣安非他命之行為訂有重罰之法律，又經常於大眾傳播媒體報導，一般人
      均知販賣安非他命有重刑之罰責，被告對此自難諉稱不知，其若非從中賺取利
      潤，豈甘冒為警查獲遭判重刑之風險，從而被告販賣安非他命予蔡朝全，顯有
      營利之意圖，至為顯明。
（七）綜上所述，本件事證已臻明確，被告所辯不足採信，其犯行洵堪認定。
三、按安非他命係第二級毒品，毒品危害防制條例第二條第二項第二款定有明文。被
    告販賣三次安非他命予蔡朝全，所為係犯同條例第四條第二項之販賣第二級毒品
    罪，另九十年一月十三日證人蔡朝全係在憲兵隊人員之授意下以電話與被告聯絡
    佯稱欲購買安非他命，被告乃攜帶安非他命前往約定地點，但未完成交易即為憲
    兵隊查獲等情，已如前述，則證人蔡朝全實際上並無向被告購買安非他命之意思
    ，乃係虛與被告約定交易，本意在於協助憲兵隊辦案，以求人贓俱獲，故形式上
    縱令雙方已約定交付安非他命及價金，然因憲兵隊人員埋伏在側，伺機逮捕，事
    實上其二人並無法真正完成安非他命之交易行為，然被告既有販賣安非他命之故
    意，而依約攜帶安非他命前往交付，即已著手實施販賣之行為，因此被告仍應論
    以同條例第五項、第二項之販賣第二級毒品安非他命未遂罪（最高法院八十五年
    三月十二日八十五年度第四次刑庭總會決議參照）。被告多次販賣安非他命既遂
    、未遂之犯行，時間緊接、犯罪構成要件相同，顯係基於概括犯意為之，為連續
    犯，應以一罪論，除法定刑無期徒刑依法不得加重其刑外，其餘依法加重其刑，
    又其為販賣毒品安非他命而持有毒品安非他命之低度行為，為其販賣毒品之高度
    行為所吸收，不另論罪。公訴人起訴書雖未記載被告於八十九年十一月至九十年
    一月十二日前，販賣三次安非他命予蔡朝全之事實，惟此部分與起訴書所載販賣
    未遂部分有連續犯裁判上一罪之關係，為起訴效力所及，本院自得一併審理之。
四、原審為被告論罪科刑之判決，固非無見，惟查被告有販賣三次安非他命予蔡朝全
    之事實，原審未予認定，即有未當，被告上訴意旨，否認販賣安非他命，指摘原
    判決不當，雖無理由，惟原判決既有可議之處，自應予撤銷改判，審酌被告販賣
    毒品安非他命，使人沉迷於毒癮，無法自拔，輕則戕害身心，重則引發男盜女娼
    各種犯罪，實為多種犯罪之源頭，對社會國家之傷害可謂至深且鉅，且鑑於毒品
    販售常有暴利可圖，如附表所示之安非他命數量非少，非予嚴懲，不足以遏止此
    類犯行，被告犯罪後仍一再虛詞卸責，毫無悔意，及其他一切情狀，量處如主文
    所示之刑，且依其犯罪之性質，認有褫奪公權之必要，併予宣告褫奪公權五年；
    至附表所示之毒品安非他命六大包（驗後毛重應為二百二十三點三公克扣除一小
    包安非他命之重量），為毒品；包裝用之塑膠袋六個，因沾有毒品安非他命，無
    法剝離，應視同毒品，一併沒收銷燬之，應依毒品危害防制條例第十八條第一項
    前段之規定，予以宣告沒收銷燬之。另被告販賣第二級毒品所得財物六千元，應
    依毒品危害防制條例第十九條第一項之規定沒收之，如全部或一部不能沒收時，
    應以其財產抵償之，0000000000行動電話壹具，係被告所有供犯罪所
    用之物，亦應依同條項之規定沒收，如全部或一部不能沒收時，追徵其價額，或
    以其財產抵償之。又毒品危害防制條例第十九條一項前段供販賣毒品所用之物，
    採相對義務沒收主義，以被告所有始應予沒收（最高法院八十九年台上字第五六
    ０五號判決參照），被告用以包裝該六大包安非他命之牛皮紙袋，未扣案且查無
    證據足認被告所有，爰不予沒收。又本件雖由被告上訴，但因原審判決適用法條
    不當而撤銷，本院自得諭知較重於原審判決之刑，併予敘明。
據上論結，應依刑事訴訟法第三百六十九條第一項前段、第三百六十四條、第二百九
十九條第一項前段、第三百七十條但書，毒品危害防制條第四條第二項、第十八條第
一項前段、第十九條第一項，刑法第十一條、第五十六條、第三十七條第二項規定，
判決如主文。
本案經檢察官陳新慶到庭執行職務。
中      華      民      國    九十二    年      九      月     十八     日
                              臺灣高等法院高雄分院刑事第五庭
                                  審判長法官  吳水木
                                        法官  洪慶鐘
                                        法官  趙文淵
右正本證明與原本無異。
如不服本判決應於收受本判決後十日內向本院提出上訴書狀，其未述上訴理由者，
並得於提起上訴後十日內向本院補提理由書狀（均須按他造當事人之人數附繕本)「
切勿逕送上級法院」。
                                      書記官  吳新貞
中      華      民      國    九十二    年      九      月     十八    日
附錄：本判決論罪科刑法條：
毒品危害防制條例第四條第二項
製造、運輸、販賣第二級毒品者，處無期徒刑或七年以上有期徒刑，得併科新台幣七
百萬元以下罰金。
附表：安非他命六包（驗後毛重二二三點三公克扣除在甲○○口袋查獲之一小包安非
      他命）
      塑膠袋六個（包裝安非他命，因沾有安非他命無法剝離，視同毒品安非他命）


司法院資訊處製作；財團法人民間司法改革基金會備份。
